台灣高等法院刑事判決　　　　　　 95年度上更(一)字第813號
上　訴　人
即　被　告　甲○○
　　　　　　乙○○
　　　　　　　　　　（現於台灣台北監獄執行中）
上列二人共同
指定辯護人　公設辯護人李廣澤
上列上訴人因違反毒品危害防制條例案件，不服臺灣臺北地方法
院90年度重訴字第9號，中華民國92年9月5 日第一審判決（起訴
案號：臺灣臺北地方法院檢察署90年度偵字第11397 號、併辦案
號：90年度偵字第21311號）提起上訴，本院判決如下：
    主  文
原判決關於甲○○、乙○○共同販賣第二級毒品部分暨甲○○定
應執行刑部分均撤銷。
甲○○共同販賣第二級毒品，累犯，處有期徒刑捌年陸月，扣案
之第二級毒品甲基安非他命壹大包（淨重玖佰玖拾陸點捌公克，
純度百分之玖拾點肆，純質淨重玖佰零壹點伍壹公克）沒收銷燬
，塑膠袋壹個（重拾點玖陸公克）沒收。
乙○○共同販賣第二級毒品，處有期徒刑捌年，扣案之第二級毒
品甲基安非他命壹大包（淨重玖佰玖拾陸點捌公克，純度百分之
玖拾點肆，純質淨重玖佰零壹點伍壹公克）沒收銷燬，塑膠袋壹
個（重拾點玖陸公克）沒收。
    事  實
一、甲○○於民國七十四年間，因妨害自由案，經本院判處有期
    徒刑六月，緩刑三年確定；七十六年間又因賭博罪，經臺灣
    士林地方法院判處有期徒刑八月確定，嗣減為有期徒刑四月
    ，八十二年間又因違反麻醉藥品管理條例案件，經臺灣板橋
    地方法院判處有期徒刑四月確定，八十四年間又因賭博罪，
    經臺灣臺北地方法院判處有期徒刑四月確定，均易科罰金執
    行完畢；八十五年又犯煙毒及麻醉藥品管理條例案件，經臺
    灣臺北地方法院判處有期徒刑三年二月及四月，應執行有期
    徒刑三年五月確定，入監執行，於八十七年十一月二十六日
    假釋出監，八十九年九月十五日縮刑期滿執行完畢。乙○○
    於八十一年間因賭博罪，經臺灣士林地方法院判處有期徒刑
    五月確定，八十三年間另犯麻醉藥品管理條例案件及煙毒案
    ，經同一法院判處有期徒刑四月及三年二月確定，有期徒刑
    四月部分易科罰金執行完畢，三年二月部分與其八十四年間
    所犯麻醉藥品管理條例被臺灣基隆地方法院判處有期徒刑七
    月及賭博罪被同法院判處有期徒刑七月，併科罰金一萬二千
    元，合併定應執行刑有期徒刑四年及罰金一萬二千元，入監
    執行，於八十六年四月二日假釋出監，應於八十八年三月二
    十四日縮刑期滿而執行完畢，惟其又於八十七年間施用第一
    級毒品，而被撤銷假釋，應服殘刑有期徒刑一年十一月二十
    二日，八十九年間又因施用毒品而經臺灣臺北地方法院判處
    有期徒刑，與上揭殘刑，更定其刑為有期徒刑二年四月二十
    二日，嗣於八十九年十二月十五日假釋出監交付保護管束，
    應至九十年十月六日始執行完畢。二人均不知悔改，繼續施
    用第一級毒品海洛因及第二級毒品甲基安非他命（施用毒品
    部分未據公訴人於本案起訴，應由公訴人另行偵辦）。九十
    年五月十八日，綽號「石頭」之不詳姓名成年男子急欲購買
    大量之第二級毒品甲基安非他命以販賣營利，而於臺北縣不
    詳地點打電話到台北縣三重市○○○路34巷12號4 樓甲○○
    家中，向甲○○尋找貨源，甲○○與當時在甲○○家中之乙
    ○○，乃以電話分頭為「石頭」尋找甲基安非他命之貨源，
    經由乙○○之聯繫，甲○○與綽號「阿堯」（又綽號「阿餅
    」）之不詳姓名成年毒販談妥價錢為每公斤甲基安非他命新
    臺幣（下同）三十八萬元，甲○○乃將該情告知「石頭」，
    「石頭」乃於翌日（十九日）晚間至臺北縣三重市○○○路
    三四巷十二號四樓甲○○之家中，將三十八萬元當著在場之
    乙○○之面交給甲○○，甲○○及乙○○均明知該批甲基安
    非他命是「石頭」意圖營利販入供販賣之用，甲○○仍在收
    下三十八萬元後，當著「石頭」之面交給乙○○，二人基於
    幫助「石頭」意圖營利販入後賣出第二級毒品之犯意，由甲
    ○○命乙○○及不知情之沈元宏駕車同往臺北縣瑞芳鎮舊情
    綿綿茶藝館，向「阿堯」購得第二級毒品甲基安非他命一大
    包（淨重九百九十六點八公克，純度百分之九十點四，純質
    淨重九百零一點五一公克，外包裝塑膠袋重十點九六公克）
    。隨即返回欲交給甲○○再轉交「石頭」以待俟機販售他人
    得利。惟於同日（十九日）晚上八時二十分許，途經國道中
    山高速公路瑞芳交流道處，為警查獲，並當場扣得上揭甲基
    安非他命及外包裝塑膠袋一個（包裝重十點九六公克）。經
    警循線於同日晚上九時二十分許，在上述甲○○之住宅附近
    公園（原審誤繕為在甲○○家中）逮獲甲○○。
二、案經法務部調查局臺北市調查處移送臺灣臺北地方法院檢察
    署檢察官偵查起訴。
    理  由
壹、認定被告犯罪所憑之證據及理由：
一、訊據被告乙○○供承基於幫助購買之意前往購買甲基安非他
    命為警查獲，伊與對方說好買三十八萬元之安非他命，甲○
    ○就拿石頭交付之三十八萬元給伊，伊未賺取任何差價，單
    純幫別人購買，伊只是幫「石頭」買安非他命等語。惟辯稱
    伊不認識綽號「石頭」者，伊只知道他們有吸食毒品，但不
    知道他們買毒品做何用途，伊沒有共同販賣毒品。伊跟「石
    頭」不熟，伊是聽甲○○說「石頭」開賭償等語。被告乙○
    ○之辯護人於原審則辯稱在汽車上查獲之安非他命，係「石
    頭」向「阿堯」所購買，買賣意思由渠二人所決定，乙○○
    僅係代為出面取物交款，沈元宏則不知情，乙○○因曾向甲
    ○○借款三十餘萬元未還，欠甲○○人情，只有勉強為甲○
    ○出面取貨交款，但並無圖利之意思或行為甚明。被告甲○
    ○於本院本審審理時經合法傳喚無正當理由未到庭，其於本
    院前審審理時供承扣案之安非他命一大包（淨重九百九十六
    點八公克，純度百分之九十點四，純質淨重九百零一點五一
    公克）確係「石頭」委請伊代為購買，「石頭」在萬華區主
    持天九牌賭場，應該是用賣的，理論上該有賺差價，石頭將
    三十八萬元交予伊，伊即交予乙○○，復要沈元宏隨同乙○
    ○前往九份購買安非他命等情。
二、惟查：
（一）上揭事實，關於購買安非他命一大包部分，業據被告甲○
      ○、乙○○供承代「石頭」向「阿堯」購買安非他命，三
      十八萬元由「石頭」交予甲○○後，隨即轉交予乙○○，
      並由乙○○駕駛甲○○所有之小客車前往，乙○○業已出
      發要上交流道時，接獲甲○○之電話，奉命折返，再由沈
      元宏陪同乙○○前往，此並與卷附之監聽紀錄顯示乙○○
      、甲○○以電話詢問、決定購買之記載相符，而查獲之一
      大包白色結晶體，經送鑑之結果，確屬甲基安非他命，其
      成分、重量均有鑑驗通知書在卷可稽。被告甲○○、乙○
      ○辯稱係代「石頭」購買，並非為自己，且無營利，惟被
      告甲○○長期向「石頭」購買毒品海洛因，對於「石頭」
      之背景來歷有相當認知，對於「石頭」一次購入如此大量
      之安非他命之用途，及係基於營利之目的亦難認無確切之
      認知。被告乙○○長期施用毒品，並與甲○○往來密切，
      於石頭交付三十八萬元之時，乙○○亦在場，並隨即為甲
      ○○前往購買，堪認被告乙○○對於「石頭」係基於營利
      之目的販入甲基安非他命亦有確切之認知。
（二）被告乙○○另辯稱在汽車上查獲之甲基安非他命，係「石
      頭」向「阿堯」所購買，買賣意思由渠二人所決定，伊僅
      係代為出面取物交款。伊只是幫甲○○去買，伊不認識「
      石頭」，也不知「石頭」買安非他命做何用途，只知道他
      們有施用，不知道「石頭」買安非他命是要販賣，伊沒有
      共同販賣等語。被告甲○○亦辯稱：「石頭」將三十八萬
      元交予伊，伊即交予乙○○，復要沈元宏隨同乙○○前往
      九份購買甲基安非他命，伊並未販賣毒品等語。惟按甲基
      安非他命為法律禁止持有之違禁物，因其取得不易以致交
      易價格高昂，尤其所涉刑責非輕，遭警查獲之風險亦高，
      衡之常情，當無可能任意買入大量毒品供他人免費施用之
      理。經查綽號「石頭」者以三十八萬元之代價一次販入大
      量甲基安非他命，經送驗結果，其淨重為九百九十六點八
      公克，包裝重十點九六公克，純度高達百分之九十點四四
      ，純質淨重九百零一點五一公克，有法務部調查局九十年
      五月三十一日（90）陸一字第九０一三三七三六號檢驗通
      知書一份在卷可按（見台北市調查處卷第一頁）。其數量
      不貲，純度亦甚高，若再經稀釋之後，則導致總量大增，
      相對可供吸用之比例更為增加，如係單純欲供施用毒品之
      用，當無持有如此鉅量及高純度之甲基安非他命之理，況
      持有如此鉅量之安非他命，除有保存不便之因素外，更有
      被查獲之高度風險，足見綽號「石頭」者購入安非他命數
      量之鉅，實已遠超過施用者持有之合理數量，若非其確無
      販賣以牟取買賣間差價利得之意圖，豈會甘冒遭警查緝之
      高度風險，而購入上開數量龐大之甲基安非他命？被告甲
      ○○、乙○○二人代「石頭」購入如此數量之安非他命，
      自亦知悉綽號「石頭」者係基於營利之意圖而購入上開毒
      品，至為明確。參以被告甲○○於原審亦供稱：「石頭」
      在萬華區主持一個天九牌賭場，其購買安非他命應該是給
      賭客用的等語，雖甲○○另供稱：「石頭」是免費供應賭
      客或用賣的伊並不知道，應該是用賣的等語，另稱：「（
      你如何知道他們應該是用賣的？）『石頭』有跟我提過，
      說她們場子裡面有人在吸。實際上他有沒有賣我不知道，
      但情理上應該是用賣的」云云【見一審卷（二）第二一六
      頁、第二一七頁】。其就關於購買甲基安非他命係供「石
      頭」販賣或免費供人施用乙節，前後供述不一，而所述購
      買甲基安非他命係供「石頭」出售予賭客使用乙節，依其
      供詞固亦僅係個人判斷意見，然參以被告甲○○及乙○○
      二人既係為綽號「石頭」者代購大量安非他命，若綽號「
      石頭」者涉及販賣毒品罪責，渠二人唯恐受波及，所供難
      免避重就輕，再參以被告乙○○於偵查時供承伊見過「石
      頭」一、二次，案發當日係甲○○叫「石頭」拿三十八萬
      元給伊去九份買安非他命等語（見偵查卷第七十三頁），
      若非「石頭」與乙○○熟識，「石頭」豈有甘冒風險輕易
      交其巨款給乙○○購買大量甲基安非他命之理？從而被告
      乙○○於本院所辯其與「石頭」不熟云云，顯不足採。故
      被告二人上開辯詞應係畏罪避就之詞，難以採信，從上所
      述，應認綽號「石頭」者係為販賣而購入上開毒品甲基安
      非他命，而被告甲○○、乙○○二人亦明知該情。
三、綜上所述；被告甲○○長期向「石頭」購買毒品海洛因，對
    於「石頭」之背景來歷有相當認知，對於「石頭」一次購入
    如此大量之安非他命之用途，及係基於營利之目的亦難認無
    確切之認知。被告乙○○長期施用毒品，並與甲○○往來密
    切，於石頭交付三十八萬元之時，乙○○亦在場，並隨即為
    甲○○前往購買，堪認被告乙○○對於「石頭」係基於營利
    之目的販入安非他命亦有確切之認知。被告甲○○、乙○○
    二人所辯稱係代「石頭」購買，並無營利，不知「石頭」要
    販賣云云，均不足採。渠二人犯行堪以認定，應依法論科。
貳、論罪部分：
一、按販賣毒品罪不以販入之後復行賣出為構成要件，亦不以得
    利為必要，祇須以營利為目的，將毒品予以購入或賣出，有
    一於此，其犯罪即經完成。又有關毒品之取締，毒品危害防
    制條例規定甚嚴，被告二人均有施用毒品前科，有本院被告
    前案紀錄表在卷可按，對此不可能不知悉。苟非有利可圖，
    被告二人以及綽號「石頭」者自無可能甘冒重刑之責，販入
    數量龐大之第二級毒品，顯見渠等係基於營利之意，意圖販
    賣而販入第二級毒品甲基安非他命，應堪以認定。
二、本件綽號「石頭」之不詳姓名成年男子係基於營利之目的，
    委由甲○○販入甲基安非他命，被告甲○○、乙○○雖係基
    於幫助「石頭」購買甲基安非他命，惟被告甲○○、乙○○
    對於「石頭」係基於營利之目的而販入有明確之認知，雖非
    基於為自己犯罪之意思，惟確曾參與販入毒品之構成要件之
    行為（意思表示合致、交付金錢、收受毒品），所為非僅止
    於幫助他人犯罪而為構成要件以外之行為，自應論以共同正
    犯，故均應論以毒品危害防制條例第四條第二項之販賣第二
    級毒品罪。本件檢察官起訴書雖認被告甲○○、乙○○係共
    犯毒品危害防制條例第五條第二項之意圖販賣而持有第二級
    毒品罪，嗣於審理中檢察官變更法條為同條例第四條第二項
    之販賣第二級毒品罪【見一審卷（二）第二八０頁、二八一
    頁】。惟按以幫助他人犯罪之意思而參與犯罪，其所參與者
    ，苟係犯罪構成要件之行為，亦為正犯，本件被告甲○○、
    乙○○係基於幫助他人犯罪而參與構成要件之行為，依法應
    論以共同正犯，非如檢察官認係為自己犯罪，惟因應論以共
    犯，適用之法條並無不同。
三、核被告甲○○、乙○○所為，係犯毒品危害防制條例第四條
    第二項之販賣第二級毒品罪，被告二人與綽號「石頭」者間
    有犯意聯絡及行為分擔，為共同正犯。又查被告甲○○有事
    實欄所載之前科紀錄，有本院被告前案紀錄表一份在卷可按
    ，其於前案有期徒刑執行完畢後五年之內再犯本件有期徒刑
    以上之罪，屬累犯，應依刑法第四十七條之規定加重其刑，
    惟因無期徒刑不得加重，僅就有期徒刑部分加重其刑。
四、按刑法第二條第一項之規定，係規範行為後「法律變更」所
    生新舊法比較適用之準據法，故被告行為後刑法條文之修正
    ，對於被告並無有利或不利之情形者（例如新舊法處罰輕重
    相同，犯罪構成要件亦無寬嚴之別等），即無適用修正後刑
    法第二條第一項之規定比較新舊法適用之問題。查九十四年
    二月二日修正公布，而於九十五年七月一日生效實施之新刑
    法（下稱新刑法）第二十八條雖將舊法之「實施」修正為「
    實行」。其中「實施」一語，涵蓋陰謀、預備、著手及實行
    之概念在內，其範圍較廣；而「實行」則著重於直接從事構
    成犯罪事實之行為，其範圍較狹；二者之意義及範圍固有不
    同，但對於本件被告二人與綽號「石頭」者基於犯意之聯絡
    ，由被告二人「實行」販入毒品犯行，而共犯販賣第二級毒
    品罪之情形而言，刑法第二十八條之修正內容，對於被告並
    無「有利或不利」之影響。又新刑法第四十七條雖將舊刑法
    修正限制為受徒刑之執行完畢，或一部之執行而赦免後，五
    年以內「故意」再犯有期徒刑以上之罪者，始成立累犯。但
    上述新舊法之規定，對於本件被告甲○○係「故意」犯販賣
    第二級毒品罪而言，亦無所謂「有利或不利」之情形。依上
    說明，應無適用修正後刑法第二條第一項之規定比較新舊法
    適用之問題，均併予敘明。
參、原判決應撤銷改判之理由：
    原審認被告二人所犯販賣第二級毒品部分，罪證明確，予以
    論罪科刑，固非無見。惟查：(1)同案被告沈元宏並未涉有共
    同販賣第二級毒品之犯行，原判決就沈元宏究有無涉有共同
    販賣第二級毒品犯行，未予詳察，逕認沈元宏亦共犯販賣第
    二級毒品罪，已有未洽。(2)本件既係由綽號「石頭」者基於
    營利販賣之犯意出資購入毒品安非他命，而由被告乙○○、
    甲○○二人尋找貨主，並由乙○○叫甲○○前往取貨交錢，
    該出資購買之「石頭」亦係共同正犯，原判決理由竟未論述
    綽號「石頭」者為共犯，亦有未當。被告二人提起上訴，仍
    執陳詞否認販賣第二級毒品犯行，上訴固無理由，惟因原判
    決關於被告甲○○、乙○○販賣第二級毒品部分既有可議，
    爰由本院將此部分暨甲○○定應執行刑部分撤銷改判。並審
    酌被告甲○○、乙○○素行不良，有事實欄所載之前科紀錄
    在卷可證，本件查獲之第二級毒品甲基安非他命數量甚大，
    堪認被告甲○○、乙○○犯罪之情節重大，併審酌被告等犯
    罪後之態度等情，分別量處如主文第二項、第三項所示之刑
    。扣案之第二級毒品甲基安非他命一大包（淨重九百九十六
    點八公克，純度百分之九十點四，純質淨重九百零一點五一
    公克），應依毒品危害防制條例第十八條第一項沒收銷燬之
    。扣案之毒品之外包裝塑膠袋一個（重十點九六公克），應
    依毒品危害防制條例第十九條第一項宣告沒收。
肆、被告甲○○經合法傳喚，無正當之理由不到庭，爰不待其陳
    述，逕行判決。
伍、據上論斷，應依刑事訴訟法第369條第1項前段、第364條、
    第299條第1項前段、第371條，毒品危害防制條例第4條第2
    項、第18條第1項前段、第19條第1項，刑法第11條前段、第
    28條、第47條，判決如主文。
本案經檢察官洪泰文到庭執行職務。
中　　華　　民　　國　　96　　年　　1 　　月　　18　　日
　　　　　　　　　刑事第七庭    審判長法　官  陳正雄
　　　　　　　　　　　　　　　　　    法　官  許宗和
　　　　　　　 　 　　　　　　　　　　法　官  許錦印
以上正本證明與原本無異。
如不服本判決，應於收受送達後十日內向本院提出上訴書狀，其
未敘述上訴之理由者並得於提起上訴後十日內向本院補提理由書
（均須按他造當事人之人數附繕本）。
                                      書記官  楊妙恩
中　　華　　民　　國　　96　　年　　1 　　月　　25　　日
附錄本案論罪科刑法條全文：
毒品危害防制條例第四條製造、運輸、販賣第一級毒品者，處死
刑或無期徒刑；處無期徒刑者，得併科新臺幣一千萬元以下罰金
。
製造、運輸、販賣第二級毒品者，處無期徒刑或七年以上有期徒
刑，得併科新臺幣七百萬元以下罰金。
製造、運輸、販賣第三級毒品者，處五年以上有期徒刑，得併科
新臺幣五百萬元以下罰金。
製造、運輸、販賣第四級毒品者，處三年以上十年以下有期徒刑
，得併科新臺幣三百萬元以下罰金。
製造、運輸、販賣專供製造或施用毒品之器具者，處一年以上七
年以下有期徒刑，得併科新臺幣一百萬元以下罰金。
前五項之未遂犯罰之。
